臺灣臺北地方法院交通事件裁定　　　　100年度交聲字第942號
原處分機關　臺北市交通事件裁決所
受處分人　　尹孝榮
上列異議人即受處分人因違反道路交通管理處罰條例事件，對於
臺北市交通事件裁決所民國100年9月9日北市裁罰字第裁22-A1A1
49704號處分聲明異議（原舉發案號：臺北市政府警察局北市警
交大字第22-A1A149704號），本院裁定如下：
    主  文
原處分撤銷。
尹孝榮汽車駕駛人駕駛汽車肇事致人死亡，吊銷其駕駛執照，壹
年內不得考領駕駛執照。
    理  由
一、按「汽車行經行人穿越道，遇有行人穿越時，無論有無交通
    警察指揮或號誌指示，均應暫停讓行人先行通過」；「汽車
    駕駛人，駕駛汽車行經行人穿越道有行人穿越時，不暫停讓
    行人先行通過者，處新臺幣一千二百元以上三千六百元以下
    罰鍰。」；「汽車駕駛人，駕駛汽車有下列情形之一者，吊
    銷其駕駛執照：四、違反道路交通安全規則、第三十三條之
    管制規則，因而肇事致人死亡。」；「汽車駕駛人曾依本條
    例其他各條規定吊銷駕駛執照者，一年內不得考領駕照」，
    道路交通安全規則第103 條第2 項、道路交通管理處罰條例
    第44條第2 項、第61條第1 項第4 款及第67條第3 項分別定
    有明文。又道路交通管理處罰條例所稱之汽車，依道路交通
    安全規則第2 條第1 項第1 款、道路交通管理處罰條例第3
    條第8 款規定包括機器腳踏車。
二、原處分意旨略以：異議人即受處分人尹孝榮（下簡稱異議人
    ）於100 年6 月6 日上午7 時17分許，騎乘車號BKH-797 號
    重型機車（下簡稱Ｂ車），沿八德路4 段西往東行駛內側車
    道，達肇事地點時，適行人陳清標未依號誌指示逕行由北往
    南穿越行人穿越道，異議人未盡其注意及禮讓義務，致人車
    相撞，陳清標當場倒地，送醫後仍宣告不治死亡，經員警擎
    單舉發，原處分機關認定異議人違反道路交通安全規則第10
    3 條第2 項規定之違規事實明確，爰依道路交通管理處罰條
    例第44條第2 項、第61條第1 項第4 款及第67條第3 項（裁
    決書漏載此條項）等規定，裁處異議人罰鍰新臺幣1,200 元
    ，吊銷駕駛執照，1 年內不得考領駕駛執照等語。
三、異議意旨略以：異議人對於本人未禮讓行人之說，感到遺憾
    ，對於當時發生之情況，應為本人騎車行駛中為綠燈，途經
    八德路（捷運工程施工處馬路中間處）有行人不遵守行人燈
    號衝出馬路（行人衝出點為斑馬線）當下我已經行經路口中
    ，來不及做任何反應，事情就已發生，不是我行經斑馬線未
    減速行駛、未禮讓行人，在八德路666 號事發處前2 個路口
    都為綠燈，當下未見行人穿越馬路，事情發生太匆匆，我當
    下也昏迷送醫院，事後有人作證，我才知道有人闖紅燈穿越
    馬路中與我相撞，為此聲明異議云云。
四、經查：
（一）按違反行政法上義務之行為非出於故意或過失者，不予處
      罰，行政罰法第7 條訂有明文；次按應受行政罰之行為，
      僅須違反禁止規定或作為義務，而不以發生損害或危險為
      其要件者，推定為有過失，於行為人不能舉證證明自己無
      過失時，即應受處罰，司法院大法官會議解釋第275 號解
      釋意旨可資參照，是人民縱無故意，但因過失而違反行政
      法上之義務者，仍不得免受行政罰。
（二）異議人於前揭違規時間，騎乘Ｂ車依其行向之燈光號誌為
      綠燈時，通過臺北市○○路與虎林街之交岔路口，遇陳清
      標未遵行行人穿越專用號誌為紅燈，在行人等候區停等燈
      號轉換，即逕行穿越行人穿越道，異議人反應不及，其所
      騎乘之Ｂ車撞及陳清標，導致陳清標頭部鈍創、左下肢骨
      折，進而引發顱內出血，宣告不治死亡等情，為異議人所
      不爭執，又目擊證人周碩幟證稱：「我於上述時間站於路
      口見八德路4 段東西向是綠燈，行人號誌是紅燈，當時我
      見一部機車（車號BKH-797 號）沿八德路4 段西往東行駛
      內側靠中線直行，當時我見另一行人欲穿越八德路，沿路
      口行人穿越道由北往南走，之後就見重機車之前車頭與行
      人腰部的位置發生碰撞。」；另目擊證人胡錫興證稱：「
      當時的號誌是綠燈（西往東）行人號誌是紅燈，我確定行
      人是走在行人穿越道上，因當時我人就站在行人穿越道上
      ，所以我確定。」渠等證述核與異議人所述相符，並有臺
      北市政府警察局交通警察大隊道路交通事故初步分析研判
      表、道路交通事故現場圖、道路交通事故補充資料表、當
      事人及見證人交通事故談話紀錄表、道路交通事故調查報
      告表、肇事人自首情形紀錄表各1 份及現場照片共24張在
      卷可稽（見本院卷第27頁至第34頁、第41頁至第57頁），
      是此部分事實，堪以認定。
（三）至異議人雖以前詞置辯，惟按汽車行經行人穿越道，遇有
      行人穿越時，無論有無交通指揮人員指揮或號誌指示，均
      應暫停讓行人先行通過；汽車行駛時，駕駛人應注意車前
      狀況及兩車併行之間隔，並隨時採取必要之安全措施，道
      路交通安全規則第103 條第2 項及第94條第3 項分別定有
      明文。異議人乃經合法程序考領駕駛執照之人，對前揭規
      定應知之甚明，其騎乘機車上路，自負有上開注意義務，
      異議人行經前揭交岔路口時，客觀上已可預見該處設有南
      北向之行人穿越道，且為捷運施工路段，交通狀況本較繁
      雜，理應減速慢行作隨時停車之準備，以利保持突遇行人
      穿越或其他突發狀況時，可得閃避或煞車停止之程度。衡
      情陳清標為20年出生，迄案發之際為80歲之高齡，以渠之
      身體狀況，應無突從路邊竄出並旋抵達該處之可能，而證
      人胡錫興亦於本件過失致死案件之偵查中證稱：「被告（
      即異議人）行向之交通號誌雖為綠燈，但車速蠻快的；而
      陳清標事發時慢慢行走於行人穿越道，且未聽到有剎車聲
      。」足認陳清標應係依一般步行速度跨越道路，異議人未
      注意車前狀況，致煞避不及，本件雖無積極證據可證異議
      人係故意不讓陳清標先行，然依事發當時，天候晴朗、日
      間有自然光線、前方視距良好、柏油路面乾燥無缺陷、道
      路無障礙物，有道路交通事故調查報告表在卷可稽（見本
      院卷第42頁），異議人亦無不能注意當時正有行人穿越之
      道路中央之情事存在，則異議人疏未注意，並未適當減速
      ，仍冒然騎乘Ｂ車直行通過路口，並因而撞擊陳清標倒地
      ，其有駕車未讓行人優先通行之過失一節，當足堪認。雖
      陳清標未依燈光號誌指示穿越行人穿越道，亦有違反道路
      交通安全規則第134 條第1 項第5 款規定，對本件交通事
      故之發生，亦與有過失，然仍無礙於異議人未暫讓行人先
      行通過行人穿越道違規行為之過失罪責之成立。況本件異
      議人上開涉嫌過失致死犯行，嗣經臺灣臺北地方法院檢察
      署檢察官以100 年度偵字第14912 號提起公訴，並經臺灣
      臺北地方法院以100 年度審交易字第159 號判處有期徒刑
      7 個月在案，有各該起訴書及判決書在卷可稽，是異議人
      確係因過失未注意車前狀況致撞及行走於行人穿越道之陳
      清標致死無訛。準此，異議人所辯稱因陳清標衝出馬路以
      致來反應不及云云，亦難憑採。
（四）次按行政罰法第26條第1 項規定「一行為同時觸犯刑事法
      律及違反行政法上義務規定者，依刑事法律處罰之。但其
      行為應處以其他種類行政罰或得沒入之物而未經法院宣告
      沒收者，亦得裁處之」。究其立法目的，一行為同時觸犯
      刑事法律及違反行政法上義務規定時，由於刑罰與行政罰
      同屬對不法行為之制裁，而刑罰之懲罰作用較強，故依刑
      事法律處罰，即足資警惕時，實無一事二罰再處行政罰之
      必要，且刑事法律處罰，由法院依法定程序為之，較符合
      正當法律秩序，應優先適用，但罰鍰以外之沒入或其他種
      類行政罰，因兼具維護公共秩序之作用，為達行政目的，
      行政機關仍得併予裁處。又所謂「其他種類行政罰」，係
      指違反行政法上之義務應受裁罰性之不利處分，依行政罰
      法第2 條規定，包括剝奪或消滅資格、權利之吊銷證照處
      分及記點之警告性處分。查本件異議人上開「駕駛汽車未
      暫讓行人先行通過行人穿越因而肇事致人死亡」之違反道
      路交通管理處罰條例行政法上義務規定之行為同時觸刑法
      第276 條第1 項過失致死罪，揆諸前開說明，本件原處分
      機關依上開違規事實裁處罰鍰部分，因異議人已接受刑事
      偵審之訴訟程序並經法院判處有期徒刑7 月，此有本院
      100 年度審交易字第159 號判決書在卷可佐，基於上開「
      一事不二罰」之行政罰原則，不得再依行政規定予以裁罰
      。而原處分關於吊銷駕駛執照、一年內不得考領駕駛執照
      部分乃上述裁罰性之不利處分，為維護交通安全，保護他
      人權益，以維持社會秩序，依行政罰法第26條第1 項但書
      之規定，仍得裁處之，是原處分機關關於異議人此部分之
      裁罰，並無違誤。
五、綜上所述，原處分機關裁處異議人罰鍰部分，核與法不符，
    異議人此部分之異議，為有理由。至於裁處吊銷駕駛執照、
    一年內不得考領部分，異議人此部分異議內容雖無理由，然
    原處分既有前揭可議之處，自屬無可維持，應由本院予以撤
    銷，另裁定如主文第2 項所示，以資適法。
六、據上論斷，應依道路交通事件處理辦法第19條前段之規定，
    裁定如主文。
中    華    民    國   100    年     12    月    30    日
                  交通法庭    法  官  黃國益
以上正本證明與原本無異。
如不服本裁定，應於裁定送達後5 日內，向本院提出抗告狀。
                              書記官  賴恩慧
中    華    民    國   101    年    1     月    2     日